---
title: "Estatistica descritiva"
author: "Francisco Foz""
date: "Março, 2023"
output: html_document
---

# Estatística descritiva

```{r}
library(dplyr)
library(glue)
library(tidyr)
library(ggplot2)
library(DescTools)
```

## Importando dados

```{r}
bdtd_IA <- read.csv("/home/franciscofoz/Documents/GitHub/math-stats-training/Datasets/BDTD_inteligencia_artificial/BDTD_InteligenciaArtificial_assunto_20230214.csv",sep=';')
bdtd_IA
```

```{r}

head(bdtd_IA,10)
```

str(bdtd_IA)

```{r}
summary(bdtd_IA)

```

```{r}
colSums(is.na(bdtd_IA))
```

## Quantidade total de trabalhos

```{r}
glue('A quantidade total de trabalhos foi de ', nrow(bdtd_IA))
```

## Quantidade teses e dissertações

```{r}

quantidade_teses_dissertacoes <- table(bdtd_IA$types)

```

```{r}
percentual_teses_dissertacoes <- round((prop.table(quantidade_teses_dissertacoes)*100),2) 
```

```{r}

cbind(Frequência = quantidade_teses_dissertacoes,Percentual= percentual_teses_dissertacoes)




```

```{r}

tabela_frequencia <- function(df, variavel) {
  
  # Esta função irá realizar uma tabela de frequência de acordo com a variavel inserida
  # do conjunto de dados extraídos da BDTD sobre "Inteligência Artificial".
    
  # df = Conjunto de dados
  # variavel = Variável do conjunto de dados da armazenadas na BDTD
  
  
  # Calcula a frequência e percentual da variável
  frequencia <- table(df[[variavel]])
  percentual <- round(prop.table(frequencia) * 100, 2)
  
  # Cria um dataframe com os resultados
  tabela_freq <- data.frame(cbind('Frequência' = frequencia,
                                  'Percentual'= percentual))
  tabela_freq <- arrange(tabela_freq,desc(Percentual))
  
  return(tabela_freq)
}


```

```{r}
freq_dissertacoes_teses <- tabela_frequencia(bdtd_IA,'types')
freq_dissertacoes_teses

```

```{r}
rownames(freq_dissertacoes_teses)[rownames(freq_dissertacoes_teses) == "masterThesis"] <- "Dissertação"
rownames(freq_dissertacoes_teses)[rownames(freq_dissertacoes_teses) == "doctoralThesis"] <- "Tese"
```

```{r}
freq_dissertacoes_teses
```

```{r}
freq_dissertacoes_teses
```

### Quantidade de trabalhos por instituição

```{r}
freq_instituicoes <- tabela_frequencia(bdtd_IA,'institutions') 
freq_instituicoes

```

### Top 10 Instituições

```{r}

freq_instituicoes %>% head(10)
```

## Quantidade de teses e dissertações por instituição

```{r}
freq_instituicoes_trabalhos <- cbind(table(bdtd_IA$institutions,bdtd_IA$types))
freq_instituicoes_trabalhos
```

```{r}
freq_percentual_instituicoes_trabalhos <- round((prop.table(freq_instituicoes_trabalhos) * 100),2)
freq_percentual_instituicoes_trabalhos <- data.frame(freq_percentual_instituicoes_trabalhos)
arrange(freq_percentual_instituicoes_trabalhos,desc(doctoralThesis))


```

### Quantidade de trabalhos por ano

```{r}
freq_ano <- tabela_frequencia(bdtd_IA,'publicationDates')
freq_ano
```

### Medidas de tendência central

```{r}
Moda <- function(x){
  tabela <- table(x)
  moda <- as.numeric(names(tabela)[tabela == max(tabela)])
  
  return(moda)
}

```

```{r}
media_trabalhos <- freq_ano$Frequência %>% mean() %>% round(2)
mediana_trabalhos <- freq_ano$Frequência %>% median() %>% round(2)
moda_trabalhos <-  freq_ano$Frequência %>% Moda() %>% round(2)

glue('Média: {media_trabalhos}\nMediana: {mediana_trabalhos}\nModa: {moda_trabalhos}')
```

## Medidas de separatrizes

## Quartis, Decis e Percentis

### Exemplo por ano

```{r}
quantile(freq_ano$Frequência, c(0.25,0.5,0.75))
```

```{r}
decis <- c()
for(i in 1:9){
  decis <- c(decis, i/10)
}
decis
```

```{r}
quantile(freq_ano$Frequência, decis)
```

```{r}
centis <- c()
for(i in 1:99){
  centis <- c(centis, i/100)
}
centis


```

```{r}
quantile(freq_ano$Frequência, centis)
```

### Boxplot

```{r}

freq_instituicao_ano <- bdtd_IA %>% 
  count(institutions, publicationDates) %>% 
  rename(frequencia = n) %>% 
  select(institutions, publicationDates, frequencia)

instituicoes_mais_freq <- c("UNICAMP", "UFSC", "UFRGS", "ITA", "UFPE")

freq_instituicoes_mais_freq_ano <- freq_instituicao_ano %>% 
  filter(institutions %in% instituicoes_mais_freq)

```

```{r}
library(ggplot2)

# Plotar o boxplot
ggplot(freq_instituicoes_mais_freq_ano, aes(x = institutions, y = frequencia,fill=institutions)) +
  stat_boxplot(geom = 'errorbar', width = 0.4) +
  geom_boxplot() +
  ggtitle('Variação de trabalhos publicados por ano por instituição')

```

### Medidas de dispersão

#### Desvio Médio absoluto

```{r}
library(DescTools)
frequencia_ano <- tabela_frequencia(bdtd_IA,'publicationDates')$Frequência
MeanAD(frequencia_ano)

```

#### Variância

```{r}
frequencia_ano %>%  var()
```

#### Desvio Padrão

```{r}

frequencia_ano %>%  sd()

```

Add a new chunk by clicking the *Insert Chunk* button on the toolbar or by pressing *Ctrl+Alt+I*.

When you save the notebook, an HTML file containing the code and output will be saved alongside it (click the *Preview* button or press *Ctrl+Shift+K* to preview the HTML file).

The preview shows you a rendered HTML copy of the contents of the editor. Consequently, unlike *Knit*, *Preview* does not run any R code chunks. Instead, the output of the chunk when it was last run in the editor is displayed.
